【裁判字號】    97,台上,16
【裁判日期】    970110
【裁判案由】    損害賠償
【裁判全文】
最高法院民事判決                九十七年度台上字第一六號
上  訴  人  甲○○
訴訟代理人  林鳳秋律師
            凌  赫律師
被 上訴 人  乙○○（即陳心萍）
訴訟代理人  李明洲律師
被 上訴 人  福邦證券股份有限公司
法定代理人  丙○○
訴訟代理人  黃英哲律師
上列當事人間請求損害賠償事件，上訴人對於中華民國九十六年
八月二十一日台灣高等法院第二審更審判決（九十六年度金上更
(一)字第一號），提起上訴，本院判決如下：
    主  文
上訴駁回。
第三審訴訟費用由上訴人負擔。
    理  由
本件上訴人主張：被上訴人乙○○原任職被上訴人福邦證券股份
有限公司（下稱福邦公司）之前身三陽證券股份有限公司城中分
公司營業部經理，未經伊之授權，於民國九十二年九月五日利用
伊設在福邦公司之五─○○○八六七─六號帳戶（下稱系爭帳戶
），買進飛雅股份有限公司（下稱飛雅公司）之股票三百三十張
（下稱系爭股票），價金共為新台幣（下同）九百九十三萬六千
七百三十三元（上訴人原主張之金額為九百九十二萬二千六百元
）。迄同年九月九日，乙○○始將購買該股票事以電話通知伊，
並要求伊籌款辦理交割。伊因恐發生違約交割情事，伊所有其他
帳戶將同遭凍結，乃於同日籌款三百二十五萬六千元，其中一百
五十五萬六千元以轉帳方式，存入伊為辦理股票交割而在世華商
業銀行新生分行（下稱世華新生分行）所設之○四四─五八─三
○○八六七─二號帳戶（下稱交割帳戶），其餘一百七十萬元則
直接交付福邦公司之經理即訴外人林雨甄；另乙○○未經伊及訴
外人張芳平之同意，將伊因借貸而匯入張芳平帳戶內之八十萬元
，挪用辦理系爭股票之交割，致伊合計受有四百零五萬六千元之
損害。乙○○既未經伊之授權，製作不實之股票委買單，使用伊
之系爭帳戶買進系爭股票，自已違反證券商負責人與業務人員管
理規則（下稱證券商管理規則）第十八條第一項第七款、第十九
款，及台灣證券交易所股份有限公司（下稱證交所）營業細則第
七十五條第六款等相關保護他人之法律規定，致伊受有上開金額
之損失，即應依民法第一百八十四條第一項、第二項前段規定，
對伊負侵權行為之損害賠償責任，並由其僱用人福邦公司，依民
法第一百八十八條第一項前段規定，負連帶損害賠償之責。此外
，乙○○及訴外人郭豐榮均為福邦公司之使用人，其等明知系爭
股票非伊所購買，竟仍要求伊辦理交割，福邦公司亦應就其使用
人之上述逾越權限行為所致伊之損害，依民法第五百四十四條規
定，負賠償之責。爰依侵權行為及委任之法律關係，求為命被上
訴人連帶給付（賠償）四百零五萬六千元及自九十二年十月四日
（訴狀繕本送達翌日）起加付法定遲延利息之判決。
被上訴人乙○○辯稱：上訴人曾授權訴外人鄒勝使用系爭帳戶多
次買賣飛雅公司之股票（下稱飛雅股票），成交金額高達一千九
百七十八萬餘元，其中於九十二年七月二十九日所買進之飛雅股
票二○九張，並由上訴人自行匯入二百三十萬元，以履行交割義
務。系爭股票亦係鄒勝以電話下單委託伊買進，再由上訴人出具
切結書，以其中之二百三十張向訴外人張慶瑞質借七百萬元以供
交割之用，剩餘之一百張，則由上訴人匯入其在訴外人大府城證
券股份有限公司創新分公司（下稱大府城證券公司）所設之帳戶
內，足認系爭股票均為上訴人所買進。縱上訴人未授權他人使用
系爭帳戶，惟其既已事後承認，依民法第一百六十九條規定，仍
應負表見代理之授權人責任。至於證券商管理規則及證交所營業
細則之規定，係就證券商負責人與業務人員之管理等事項所為之
規定，非屬以保護他人為目的之法律，且系爭帳戶實由上訴人授
權他人使用，亦與民法第一百八十四條第二項規定之要件不符等
語。被上訴人福邦公司則以：依據財團法人中華民國證券櫃檯買
賣中心（下稱證券櫃買中心）調取之系爭帳戶交易電話錄音帶（
下稱電話錄音帶）顯示，上訴人確有提供系爭帳戶予鄒勝所屬之
股票炒作集團炒作買賣飛雅股票。而依該中心之專案查核報告所
示，張慶瑞係使用訴外人張芳平之股票帳戶買賣飛雅股票，亦見
上訴人早知系爭股票交割款中之五百九十九萬三千三百六十二元
，係經由張慶瑞指示，自張芳平之帳戶轉入上訴人之交割帳戶內
。又上訴人嗣將系爭股票中之一百張匯入其在大府城證券公司之
帳戶，係處分其所有物之行為，更應負直接授權人之責任，或負
表見代理之授權人責任。伊公司之使用人通知上訴人辦理系爭股
票之交割手續，即無侵權或逾越權限之行為可言等語，資為抗辯
。
原審斟酌全辯論意旨及調查證據之結果，以：上訴人設立系爭帳
戶後，曾於九十二年七月二十五日買進飛雅股票一百張，同月二
十八日賣出；又於同月二十九日買進同股票二百零九張，同月三
十一日賣出；再於同年九月五日買進系爭股票，辦畢交割手續，
交割金額九百九十三萬六千七百三十三元中之三百二十五萬六千
元係上訴人自行匯入其交割帳戶內；而系爭股票中之二百三十張
係由訴外人張慶瑞於九十二年九月十日領取，其餘一百張則由上
訴人於同月十六日匯入其在大府城證券公司所設之帳戶等事實，
為兩造所不爭執，堪認為真實。上訴人雖主張系爭股票係被上訴
人乙○○盜用系爭帳戶所買進，要求伊配合辦理交割，致伊受有
四百零五萬六千元之損害。惟系爭帳戶自九十二年七月二十五日
起至同年月三十一日止之期間內，曾有多筆買賣飛雅股票之紀錄
，其中於九十二年七月二十九日所買進之二百零九張，上訴人為
配合履行交割義務，已匯款二百三十萬元至其系爭交割帳戶，有
買賣對帳單及存摺交易明細可稽；再依電話錄音帶譯本所示，乙
○○於九十二年七月二十五日下午一時二十六分接獲鄒勝以電話
委託，在系爭帳戶買進飛雅股票一百張後，即於同日下午一時二
十七分以電話通知上訴人，上訴人並於同月二十九日下午一時二
十五分，以電話向乙○○詢問系爭帳戶有無買進飛雅股票等情，
足見乙○○係主動將鄒勝使用系爭帳戶買進飛雅股票一事立即通
知上訴人，衡情應無盜用系爭帳戶之意圖。況上訴人於接獲乙○
○告知鄒勝要求以系爭帳戶買進飛雅股票時，非但未向乙○○表
示該帳戶係被盜用，嗣反主動詢及有無為其購買，暨討論如何交
割股款，復匯付二百三十萬元以配合完成交割，亦見上訴人對於
鄒勝使用系爭帳戶買進飛雅股票之事實確屬知情，並有授權鄒勝
使用系爭帳戶買進系爭股票，依民法第一百六十七條規定，已發
生代理權授與之效力。參諸系爭股票於九十二年九月五日經買進
後，上訴人為配合辦理交割事宜，曾自行籌款三百二十五萬六千
元，並於同月九日出具切結書，載明：「茲本人甲○○買飛雅股
票，因交割款項不足，向張慶瑞借款柒佰萬元，將……存摺及印
鑑交由張慶瑞保管……且向集保公司提領飛雅股票二百三十張做
為交割款擔保，……」等旨，而以系爭股票中之二百三十張向張
慶瑞質借系爭股票之部分交割款，復將其餘一百張股票，匯入其
在大府城證券公司所設之帳戶內，益證上訴人於買進系爭股票後
，已為履行交割義務及處分系爭股票之行為。是乙○○既依上訴
人所授權之鄒勝之委託，使用系爭帳戶買進系爭股票，自無不法
侵害上訴人之權利可言，上訴人依民法第一百八十四條第一項、
及第一百八十八條第一項規定，請求被上訴人等負連帶侵權行為
損害賠償責任，即屬無理。上開切結書雖另載明：「……償還金
額如不足時，由三陽證券營業員陳心萍（乙○○）支付餘款……
」等內容，但該切結書為上訴人本人所出具，並未經乙○○簽印
確認，且乙○○否認其曾同意該項記載，依證人張慶瑞所為之證
詞，尚不能僅因乙○○介紹上訴人向張慶瑞借款，而列名於該切
結書上，即認乙○○同為借款之主體或其有盜用系爭帳戶買進系
爭股票之情事。上訴人所舉證人溫錦煌所為先後不一之證述，及
上訴人主張其於九十二年七月底已禁止乙○○再使用系爭帳戶買
賣股票云云，經查均無足取。系爭股票既非乙○○個人利用系爭
帳戶所申購或買賣，自與證券商管理規則第十八條第二項第七款
之規定無涉。至於該規則第十八條第二項第十九款及證交所營業
細則第七十五條第六款有關代理人於代理委託人買賣、申購有價
證券或辦理交割相關手續時，應出具委任書或授權書之規定，無
非在確認代理人應取得委託人之授權，以保交易安全。於證券經
紀商有相當資料足資證明代理人已取得委託人授權之情形下，依
民法第一百六十七條之規定，當然得接受代理人之委託，進行有
價證券之買賣、申購或交割事宜。準此，上訴人既已授權鄒勝使
用系爭帳戶，則乙○○本此認知接受鄒勝之委託，以系爭帳戶買
進系爭股票，依上說明，應無違反上開證券法規。上訴人主張乙
○○盜用系爭帳戶，違反各該命令，請求乙○○依民法第一百八
十四條第二項前段規定，負侵權行為損害賠償責任，亦非有理。
上訴人同意鄒勝使用系爭帳戶買進系爭股票，應負授與代理權之
責任，即須配合辦理系爭股票之交割，已如前述，則被上訴人福
邦公司之使用人乙○○及該公司之經理郭豐榮通知上訴人辦理交
割，於法自無不合，難認其等有何逾越權限之行為。上訴人依民
法第五百四十四條規定，請求被上訴人福邦公司就其使用人逾越
權限之行為負連帶賠償之責，更屬無據。為原審心證之所由得，
並說明兩造其餘攻擊防禦方法無庸逐一論述之理由，因而維持第
一審所為上訴人敗訴之判決，駁回其上訴，經核於法洵無違誤。
上訴意旨，猶就原審取捨證據、認定事實之職權行使、暨其已詳
析之法律判斷，指摘原判決不當，聲明廢棄，非有理由。
據上論結，本件上訴為無理由。依民事訴訟法第四百八十一條、
第四百四十九條第一項、第七十八條，判決如主文。
中    華    民    國  九十七  年    一    月    十    日
                      最高法院民事第三庭
                          審判長法官  蘇  茂  秋
                                法官  陳  碧  玉
                                法官  劉  靜  嫻
                                法官  張  宗  權
                                法官  葉  勝  利
      本件正本證明與原本無異
                                      書  記  官
中    華    民    國  九十七  年    一    月  二十四  日
                                                 H


司法院資訊處製作；財團法人民間司法改革基金會備份。
